【裁判字號】    89,訴,520
【裁判日期】    891130
【裁判案由】    違反槍砲彈藥刀械管制條例
【裁判全文】
臺灣屏東地方法院刑事判決                          八十九年度訴字第五二號
    公  訴  人  臺灣屏東地方法院檢察署檢察官
    被      告  甲○○
                乙○○
右被告等因違反槍砲彈藥刀械管制條例案件，經檢察官偵查終結 (八十八年度偵字第
七一○三號)，本院判決如左：
    主  文
甲○○未經許可，持有其他可發射子彈具有殺傷力之改造金屬玩具手槍，累犯，處有
期徒刑壹年貳月，併科罰金新台幣拾萬元，罰金如易服勞役，以參佰元即新台幣玖佰
元折算壹日，並於刑之執行完畢或赦免後，令入勞動場所，強制工作參年。扣案之改
造金屬玩具手槍 (槍枝管制編號00000000000）壹把、改造子彈貳顆，均
沒收。
乙○○無罪。
    事  實
一、甲○○曾有竊盜、恐嚇、毒品等多次前科，最後一次因搶奪案件，經本院判處有
    期徒刑二年確定，於民國八十八年一月十七日執行完畢，猶不知悔改，竟於八十
    八年十月二十一日，在高雄縣仁武鄉某處，以新台幣三萬元之價格，向綽號「忠
    漢」之年籍不詳成年男子，購得仿ＷＡＬＴＨＥＲ廠具有殺傷力之八釐米槍一把
    (槍枝管制編號00000000000)、改造子彈三顆，未經許可而持有之。
    嗣於八十八年十月二十二日二十三時許，為警在屏東縣九如鄉夢城汽車賓館當場
    查獲，並扣得改造金屬玩具槍 (槍枝管制編號00000000000)一把，
    子彈三顆。
二、案經屏東縣警察局屏東分局報告臺灣屏東地方法院檢察署檢察官偵查起訴。
    理  由
壹、有罪部分
一、訊據被告甲○○對於右揭犯行皆坦承不諱，而上開扣案之八釐米手槍 (槍枝管制
    編號00000000000)及子彈經送內政部警政署刑事警察局鑑驗，亦認
    係仿ＷＡＬＴＨＥＲ廠半自動手槍製造之金屬玩具槍換裝土製金屬槍管改造而成
    ，機械性能良好，具殺傷力；另送鑑驗子彈三顆，係玩具槍彈殼加裝直徑約６Ｍ
    Ｍ鋼珠改造而成，經試射一顆，可擊發，亦具殺傷力，有該局八十八年十一月四
    刑鑑字第一一四三七九號通知書一紙附卷可稽，事證明確，被告甲○○犯行堪以
    認定。
二、核被告甲○○所為，係犯槍砲彈藥刀械管制條例第十一條第四項之持有其他可發
    射金屬或子彈之各式槍砲罪，及同法第十二條第四項之持有子彈罪。被告以一持
    有行為，同時持有手槍及子彈，觸犯構成要件不相同之罪名，為想像競合犯，應
    從一重之未經許可無故持有手槍罪論處。被告前因搶奪罪，經本院判處有期徒刑
    二年，於八十八年一月十七日執行完畢，有卷附被告全國前案紀錄表可按，並受
    有期徒刑之執行完畢，五年以內再犯有期徒刑以上之罪，為累犯，依法加重其刑
    。爰審酌被告之品行、犯罪動機、目的、持有手槍之時間僅有一天之時間，且未
    持之犯案、並其犯後尚能坦認犯行之態度等一切情狀，量處如主文所示之刑，併
    科罰金新台幣拾萬元，罰金部分並諭知易服勞役之折算標準。上開扣案之改造手
    槍一把、子彈二顆 (另一顆經送鑑驗試射業已滅失)，為違禁物，依法應宣告沒
    收。末按保安處分係對受處分人將來之危險性所為拘束其身體、自由等之處置，
    以達教化與治療之目的，為刑罰之補充制度，本諸法治國家保障人權之原理及刑
    法之保護作用，其法律規定之內容，應受比例原則之規範，使保安處分之宣告，
    與行為人所為行為之嚴重性、行為人所表現之危險性，及對於行為人未來行為之
    期待性相當。槍砲彈藥刀械管制條例第十九條第一項規定：「犯第七條、第八條
    、第十條、第十一條、第十二條第一項至第三項、第十三條第一項至第三項之罪
    ，經判處有期徒刑者，應於刑之執行完畢或赦免後，令入勞動場所，強制工作，
    其期間為三年。」此項規定不問對行為人有無預防矯治其社會危險性之必要，一
    律宣付強制工作三年之部分，限制其中不具社會危險性之受處分人之身體、自由
    部分，其所採措施與所欲達成預防矯治之目的及所需程度，不合憲法第二十三條
    所定之比例原則，大法官會議釋字第四百七十一號著有解釋在案。故犯該條例第
    十九條第一項所列舉之罪，依個案情節符合比例原則部分，固應適用該條例宣告
    保安處分；至不符部分而應宣告保安處分者，則仍由法院斟酌刑法第九十條第一
    項規定之要件，依職權為之。本案被告雖犯有上開犯行，然其並未持之犯罪，情
    節尚輕，遽以依槍砲彈藥刀械管制條例第十九條第一項規定，宣告強制工作，顯
    失比例，惟依卷附被告全國前案紀錄表，被告曾有竊盜、恐嚇、毒品、強盜及搶
    奪等多項前科，顯有犯罪之習慣，爰依刑法第九十條第一項規定，宣告於刑之執
    行完畢或赦免後，令入勞動場所，強制工作三年。
貳、無罪部分
一、公訴意旨略以：乙○○因甲○○於八十八年十月二十一日左右，在高雄縣仁武鄉
    某處，以新台幣三萬元之價格，向綽號「忠漢」之姓名年籍不詳之成年男子，購
    得仿ＷＡＬＴＨＥＲ廠具有殺傷力之八釐米改造手槍乙把 (含彈匣，槍枝管制編
    號00000000000)、改造子彈三顆後，旋於翌日十六時許，以電話與
    梅天輝約定至屏東縣九如鄉夢城汽車賓館二○一號房，欲將上述槍彈交予梅天輝
    觀看，甲○○並於同日晚上將上述槍彈裝於手提中，攜帶該手提袋與乙○○共同
    搭乘計程車前往，且因彈匣損壞，在九如加油站時，甲○○乃自該手提袋中取出
    彈匣交予乙○○修理，乙○○隨即放置於其上衣口袋內，並得知該手提袋中放置
    槍彈而未經許與甲○○共同持有之。嗣於當日晚上二十三時許，甲○○與乙○○
    共同攜帶上述槍彈至前開賓館，另由乙○○攜帶該手提袋下車欲交予梅天輝，尚
    未交付之際，即為警當場查獲，並扣得上述槍彈，因認乙○○涉有違反槍砲彈藥
    刀械管制條例罪嫌，與甲○○均為共同正犯。
二、本件公訴人認被乙○○涉有違反槍砲彈藥刀械管制條例犯行，無非以同案被告甲
    ○○於偵訊時所供，在九如加油站將彈匣交予乙○○時，乙○○即已知悉手提袋
    內有槍枝等語，及依被告乙○○所自承，親眼看見甲○○打開手提袋拉鏈取出彈
    匣等情，顯見被告乙○○當無不知手提袋內有槍枝之理等資為論據。惟按犯罪事
    實應依證據認定之，無證據不得推定其犯罪事實。又不能證明被告犯罪者，應諭
    知無罪之判決。刑事訴訟法第一百五十四條、第三百零一條第一項分別定有明文
    。
三、訊據被告乙○○固坦承於九如加油站，甲○○曾拿出一個壞掉之彈匣，訊問可否
    加以修理，惟堅決否認有與甲○○共同持有上開扣案之改造手槍及子彈，辯稱：
    案發當天，我與甲○○約好要還他錢，後來甲○○說要找朋友，叫我順便送他到
    九如鄉夢城汽車賓館，我並不知道他身上有帶槍，是警察在他身上搜出槍我才知
    道等語。再者，同案被告甲○○於本院審理中亦明白表示：案發當日乙○○是要
    拿錢還我，我們是約在里港跟九如交界處等候，後來我要他順便載我到夢城汽車
    賓館，我沒有跟他說是何事情，我在坐上計程車後，只有將袋子交給他，叫他放
    在座位邊，並未告訴他袋子裡裝什麼東西，我只是認為乙○○以前有槍砲之前科
    ，他應該會修理那個爆掉之彈匣，所以就臨時請他幫我看看等語，核與被告乙○
    ○上開所辯相符。另參諸同在案發現場之梅天輝於警訊及偵查中所供，我是要向
    甲○○收取保費，甲○○在電話中並表示他有槍，要拿給我看，我因為好奇，就
    答應與甲○○約在夢城汽車賓館等語，及開車搭載被告二人之計程車司機張寶山
    於警訊時亦證稱：被告二人在車上很少交談，最引起我注意之事，是甲○○看見
    警察往我車子走過來時，大叫要我將車快開走等語，顯見事前與梅天輝約在夢城
    汽車賓館觀看上開手槍及子彈者，確實僅有被告甲○○一人，被告乙○○並未參
    與其事，而後甲○○將槍彈裝入手提袋中，提上計程車欲前往赴約途中，依張寶
    山所言，亦未聽聞被告甲○○向被告乙○○表明袋子裡裝有手槍及子彈，益證被
    告乙○○辯稱不知查獲之袋子裡裝有扣案之槍彈等語，應非子虛。綜上，本案並
    無積極證據證明被告乙○○就持有扣案之槍彈乙事，與被告甲○○有何犯意聯絡
    及行為分擔，依上說明，不能證明被告乙○○犯罪，依法應諭知無罪之判決。
據上論斷，應依刑事訴訟法第二百九十九條第一項前段、第三百零一條、槍砲彈藥刀
械管制條例第十一條第四項、第十二條第四項、刑法第十一條、第五十五條、第四十
二條第二項、第三十八條第一項第一款、第四十七條、第九十條第一項、罰金罰鍰提
高標準條例第二條、現行法規所定貨幣單位折算新台幣條例第二條，判決如主文。
本案經檢察官莊啟勝到庭執行職務
中      華      民      國      八十九      年    十一    月    三十    日
                                      臺灣屏東地方法院刑事第一庭
                                          法  官  包梅真
右正本證明與原本無異。
對於本判決如有不服應於收受送達後十日內向本院提出上訴書狀上訴於台灣高等法院
高雄分院並按他造當事人之人數附具繕本。
                                          書記官  蔡進吉
中      華      民      國      八十九     年     十一    月    三十    日
附錄法條
槍砲彈藥刀械管制條例第十一條第四項
未經許可，持有、寄藏或意圖販賣而陳列第一項所列槍砲者，處一年以上
七年以下有期徒刑，併科新臺幣七百萬元以下罰金。
槍砲彈藥刀械管制條例第十二條
未經許可，持有、寄藏或意圖販賣而陳列子彈者，處五年以下有期徒刑，
併科新台幣三百萬元以下罰金。


司法院資訊處製作；財團法人民間司法改革基金會備份。
